【裁判字號】    97,簡上,156
【裁判日期】    970812
【裁判案由】    傷害等
【裁判全文】
臺灣彰化地方法院刑事判決             97年度簡上字第156號
公  訴  人  臺灣彰化地方法院檢察署檢察官
上  訴  人
即  被  告  乙○○
上列上訴人因傷害等案件，不服本院彰化簡易庭九十七年度彰簡
字第五一五號，中華民國九十七年四月二十九日第一審簡易判決
（九十七年度偵字第三０二一號），提起上訴，本院管轄第二審
合議庭判決如下：
    主      文
上訴駁回。
    事實及理由
一、本案經本院審理結果，認第一審判決認事用法及量刑均無不
    當，應予維持，並引用第一審判決書記載，事實、證據及理
    由（如附件）。
二、本件上訴人上訴意旨略以：被告係因告訴人甲○○對伊辱罵
    ，伊才回嘴，另因告訴人先動手打人，伊才採取防衛行為，
    其並非故意傷害告訴人，原審未予詳查，遽為論罪科刑，顯
    有違誤，爰請求撤銷原判決，另為無罪之判決云云。
三、訊據被告乙○○固坦承有於上揭時、地與告訴人甲○○，因
    居住噪音問題發生爭執而辱罵告訴人，且因其行為致告訴人
    受傷之事實，惟矢口否認有何傷害之故意，辯稱：「係告訴
    人先辱罵他，先動手打人，伊才回罵並對告訴人之侵害採取
    正當防衛行為」云云。惟查：乙○○於民國（下同）九十六
    年十二月二日凌晨二時二十分許，在彰化縣彰化市○○路二
    七二號住處門口，因其經營之億加企業股份有限公司工廠發
    生噪音，與甲○○發生口角，遂基於公然侮辱及傷害之犯意
    ，對甲○○辱罵「幹你娘」之穢語，並抱拳毆打甲○○頭部
    ，致甲○○受有左眼外傷、上眼瞼瘀血之傷害等事實，業據
    證人即告訴人甲○○、證人白英明於偵訊中證述綦詳，復有
    診斷證明書二份、臉部傷勢照片一張、現場圖一份、現場照
    片四張附卷可稽，足認被告公然侮辱告訴人犯行，及告訴人
    所受之傷勢確係被告所造成。
四、按正當防衛必須對於現在不法之侵害始得為之，侵害業已過
    去，即無正當防衛可言，至彼此互毆，又必以一方初無傷人
    之行為，因排除對方不法之侵害而加以還擊，始得以正當防
    衛論，故侵害已過去後之報復行為，與無從分別何方為不法
    侵害之互毆行為，均不得主張防衛權；且衡之一般社會經驗
    法則，互毆係屬多數動作構成單純一罪而互為攻擊之傷害行
    為，縱令一方先行出手，而還擊之一方在客觀上苟非單純對
    於現在不法之侵害為必要排除之反擊行為，因其本即有傷害
    之犯意存在，則對其互為攻擊之還手反擊行為，自無主張防
    衛權之餘地（最高法院三十年度上字第一０四０號判例、九
    十二年度台上字第三０三九號判決參照）。查本案告訴人甲
    ○○於偵訊中結證稱：「當時我們二個在爭吵，比手畫腳之
    間，他一拳就朝我的眼睛打了過來，他只有打了一拳，我因
    此左眼眼外傷、上眼瞼淤血。」，另證人白英明亦於本案偵
    訊中結證稱：「我當時在我自己的住處內，聽到外面有爭吵
    的聲音，並且聽到乙○○有罵『幹你娘老之歪』等三字經，
    我正要出門觀看時，又聽到我哥哥甲○○唉了一聲，我出門
    看時，我哥鼻子有流鼻血，並且手撫摸他被打的眼睛，我哥
    並且在場質問乙○○為何打他，我之後白天的時候，我有看
    到我哥眼睛有淤青」等語明確，被告復未能提出證明其當時
    正遭告訴人毆打之情，實難認定有何現在不法之侵害存在，
    被告空言卸責，不足採信。而被告陳稱證人白英明並沒有在
    現場，其證言有串供之嫌，惟被告與證人白英明間並無任何
    怨隙，證人白英明實無在負偽證罪處罰之心理壓力下，甘為
    告訴人甲○○故為誣陷被告之可能及必要；且依卷存證據資
    料內，並無任何積極證據足以證明證人白英明上開證述係屬
    虛偽，亦無足以令人顯信證人白英明之證述為不可採之品性
    證據或前科證據存在，本院自不得僅以證人白英明為本案之
    告訴人甲○○之弟，即全盤抹煞其在訴訟上所具有之證人資
    格及其證言之證明力。是應可認證人白英明上開證述屬實，
    上情應堪認定。綜上所述，本案犯罪事證明確，被告傷害犯
    行已堪認定，亦應予依法論科。
五、核被告乙○○所為，分別係犯刑法第二百七十七條第一項之
    普通傷害罪及同法第三百零九條第一項之公然侮辱罪，被告
    所犯上開二罪，係基於各別犯意為之，且行為互殊，應予分
    論併罰。原審認被告犯有傷害罪等罪，適用刑事訴訟法第四
    百四十九條第一項前段、第四百五十四條第二項，刑法第二
    百七十七條第一項、第三百零九條第一項、第四十一條第一
    項前段、第二項、第五十一條第六款，刑法施行法第一條之
    一規定，量處被告應執行拘役六十日，如易科罰金，以新臺
    幣一千元折算一日，其認事用法均無違誤，量刑亦屬適當。
    上訴意旨猶執陳詞，否認犯罪，為無理由，應予駁回。
據上論斷，應依刑事訴訟法第四百五十五條之一第一項、第三項
、第三百六十四條、第三百七十三條、第三百六十八條，判決如
主文。
本案經檢察官郭玄義到庭執行職務。
中    華    民    國    97    年    8    月     12    日
                  刑事第一庭    審判長法  官  葉榮郎
                                      法  官  吳俊螢
                                      法  官  胡宜如
以上正本證明與原本無異。
本件不得上訴。
中    華    民    國    97    年    8    月     12    日
                                      書記官  謝鈴玉


司法院資訊處製作；財團法人民間司法改革基金會備份。
